【裁判字號】    92,訴易,27
【裁判日期】    921028
【裁判案由】    侵權行為損害賠償
【裁判全文】
臺灣高等法院臺南分院民事判決  九十二年度訴易字第二七號  Ｊ
      原      告  乙  ○  ○
                  丙  ○  ○
      被      告  甲  ○  ○  居台北縣汐止鎮○○街三○巷十六號七樓之一
右當事人間因請求侵權行為損害賠償事件，經本院刑事庭裁定（九十二年交附民字第
六七號）移送前來，本院於民國九十二年十月十四日言詞辯論終結，茲判決如左︰
    主    文
被告應給付原告乙○○新臺幣伍萬壹仟柒佰肆拾陸元、給付原告丙○○新臺幣參萬肆
仟貳佰陸拾陸元，及自民國九十二年四月四日起，至清償日止，按週年利率佰分之伍
計算之利息。
原告其餘之訴駁回。
訴訟費用由被告負擔十分之一，餘由原告負擔。
    事    實
甲、原告方面：
一、聲明：求為判決被告應給付原告乙○○新台幣（下同）六十六萬四千九百十五元
    、原告丙○○三十一萬三千九百五十元及均自本件繕本送達被告翌日起至清償日
    止，按年息百分之六計算之利息。
二、陳述：
（一）查被告甲○○因行經和緯路由東往西行駛，因超速未注意車前狀況不慎撞及原
      告乙○○、乘客丙○○，使原告煞車不及而車輛半毀，原告乙○○受有左橈骨
      頭骨折、左腰挫傷，丙○○受有胸部挫傷、右第三根肋骨骨折、頭部外傷、雙
      手挫傷。上開不法侵害事實，業經臺灣臺南地方法院判處被告過失傷害有罪在
      案可稽（臺灣臺南地方法院九十一年度交易字第三０九號），察實無訛。
（二）按因故意或過失，不法侵害他人權利者，負損害賠償責任。民法第一百八十四
      條第一項前段定有明文，本件原告因被告之過失傷害行為，受有下列損害：
      Ａ、已付醫療費：
          1.原告兩人合計共新台幣（下同）七千九百五十元，有醫院收據乙份可稽
            。即原告乙○○為五千元，原告丙○○為二千九百五十元。
          2.中藥醫療費：原告兩人合計共一十萬元，即原告乙○○為七萬元、黃黎
            容為三萬元。
      Ｂ、原告因身體受損無法工作導致之損害：
          1.原告乙○○事故前擔任鋼骨結構工程按裝技工，每月平均薪資達三萬五
            千元，現因車禍發生住院、休養無法持續工作，致損失共八個月之薪資
            收入二十八萬元，另原告丙○○。任職夜市攤位，因此案無法持續工作
            ，致損失六個月約十五萬元，合共四十三萬元。
          2.看護費：因骨折造成需請看護約三十七日共新台幣七萬六千元整，即原
            告乙○○為五萬元、丙○○為二萬六千元。
      Ｃ、車輛修理費：
          1.維修費：車輛維修費共三萬九千九百一十五元。
          2.其它維修費：車內維生器具損壞更新，共一萬五千元。
      Ｄ、精神慰撫金：
          本件於和解過程中，被告口出惡言、聲明不願和解您也無可奈何，要兄弟
          我隨時都有，要上法院，您也不會贏，對原告數次施加壓力，又因不能工
          作被迫失業達八個月致精神痛苦萬分。且原告夫妻共同受傷，一家八口（
          三老二中三幼童）所受之精神及身體之苦痛，源於被告之疏失。乃爰依民
          法第一百九十五條之規定，衡情請求被告賠償原告乙○○精神損害二十萬
          元，賠償原告丙○○十萬元，用茲慰撫。
      Ｅ、其它費用：醫療期間兩人所花費之接送交通費，共約一萬元正，即每人各
          五千元。
（三）又此案曾經里長、民意代表、調解委費、等數次調解，惟皆因被告數次違反承
      諾毫無誠意和解。綜上，原告所受損害共計新台幣九十七萬八千八百六十五元
      整，依侵權行為關係，而原告為被告犯罪之被害人，被告應負賠償責任。
（四）佰仕丞企業有限公司已於九十一年底結束營業，而原告乙○○係國中畢業，本
      身在擺夜市，朋友在搭鐵厝，趕工時會請原告乙○○幫忙，家中有父母、祖母
      ，三個小孩，最大十八歲、最小十二歲，住自有房子，原告丙○○係國小畢業
      ，在擺夜市做碳烤。
三、證據：除引用刑事判決理由外，並提出奇美醫院診斷證明書正本二紙、臺灣臺南
    地方法院判決書影本乙份、奇美醫院收據正本十四紙、奇美醫院收據清冊正本二
    紙、海佃中醫診所收據正本三紙、海佃中醫診所診斷書正本二紙、海佃中醫診所
    收費明細表二紙、在職證明書正本乙紙、夜市攤位權利卡影本乙份、看護證明單
    正本乙份、汽車維修帳單正本乙紙為證，請求訊問證人李文安。
乙、被告方面：
    被告未於言詞辯論期日到場，惟據其於準備程序期日到場所為聲明及陳述如左：
一、聲明：求為判決原告之訴駁回。
二、陳述：
（一）被告對於發生車禍之事實固不予爭執，惟其等提起本件損害賠償之訴，實無理
      由，茲說明如后。
      1.否認原告主張之損害數額：
        (1)醫療費：中藥醫療費非屬必要之費用，且未有證據證明，原告主張其合計
          一十萬元，尚乏其據，尚請駁回。
        (2)看護費：原告二人支付黃梅桂看護費七萬六千元，核無理由，且不無虛假
          偽造，理由如下：
          無必要性：依其二人傷害情形，本件並無聘請特別看護之必要。
          黃梅桂是否具特別看護之資格，其係如何找到此人，已無疑義。
          按原告主張黃梅桂看期間共計三十七日（詳起訴狀第三面第九行），惟
            按原告提出之提出之證物七之看護證明單，則載其看護時間自九十一年
            五月二十三日起至同年六月三十日止，核共計三十九天，二者陳述時間
            即不一致，且按其給付金額每日以二千元計，應給付金額不是七萬四千
            元（三十七日乘二千元），即為七萬八千元（三十九日乘二千元），何
            以黃梅桂受領之費用為七萬六千元，顯見本件看護費為臨訟編造，自無
            足取。
        (3)薪資收入：原告乙○○主張每月薪資三萬五千元，停止工作八個月，原告
          丙○○損失夜市收入十五萬元云云，被告均否認之。蓋原告乙○○為百仕
          丞公司之臨時工，顯非長期性職業，自不能每月均有工作，此其一；況原
          告之在職證明書是否為真正，又是否有該公司，自應由原告負舉證責任，
          並提出九十年扣繳憑單及該公司電話及營利事業登記證為據，否則尚難認
          其原告已盡舉證之責，此其二；又按乙○○為攤販業，並非另原告丙○○
          ，原告尚不能證明伊有擺設攤位賺錢之事實，丙○○主張薪資收入之損害
          ，自無可取，此其三；縱原告丙○○有擺設本件受傷情節，然其傷害是否
          已達不能擺設攤販之程度，致減少收入，亦應由原告負舉證之責，此其四
          。
        (4)車輛修理費：維修費三萬九千九百一十五元，其中有折舊部分，原告未予
          扣除，其主張全額請求，自屬無據。又所謂其他維修費如車內維生器具壞
          一萬五千元，並無證據以實其證，此部分請求自無理由。
        (5)精神慰撫金部分：否認其所受痛苦有高於被告之痛苦，況被告自始未曾口
          出惡言及聲明要兄弟我隨時都有云云，原告胡亂指陳，實屬不該。
        (6)交通費：原告主張交通費一萬元，並無證據，被告否認之。
      2.被告亦受有損害，自得主張抵銷：
        被告之車輛在本件車禍中，亦遭受損害，共計維修費十三萬二千七百五十一
        元，原告乙○○為本件車禍肇事主因，而原告乙○○為原告丙○○之使用人
        ，原告二人對被告上開損害，應負賠償之責，被告自得主張抵銷。
      3.與有過失：
        縱認原告二人因本件受有損害，然車禍肇事主因為原告乙○○，被告在本件
        車禍僅係肇事次因，核雙方過失比例為乙○○占十分之九，被告僅占十分之
        一，而原告乙○○又為原告丙○○之使用人，被告自得對其二人之主張，為
        與有過失抗辯。綜上所述；原告提起本件訴訟核無理由，尚請駁回原告之訴
        ，又訴訟費用及督促程序之費用亦應由原告負擔。
（二）對於原告等所提出之損害賠償請求部份，因被告及原告均有投保強制汽車責任
      保險，而依強制汽車責任保險法規定僅可由加害人或受害人一方為理賠金額之
      申請，故而若原告等在強制汽車責任保險之理賠範圍內可自行申請理賠而原告
      等卻怠於申請而轉向被告為請求，應予以駁回請求或判決由被告為賠付後得由
      被告依強制汽車任保險法第三十條所述逕向被告所投保之強制汽車責任保險保
      險公司申請理賠。如若原告已自行向投保之明台產物保險公司提出申請、具領
      強制汽車責任保險部份。尚請鈞院代為查明實際具領金額後依強制汽車責任保
      險法第三十條所示予以扣除，以免被告經判決而為支付是項賠款之後依法向被
      告所投保之保險公司申請理賠款時遭以原告已先行申請理賠，被告不得以同一
      案件再請求申領賠款而以重覆申請遭致拒賠，而原告卻可因此重覆請求而獲不
      當之利益。
（三）本案在經鈞院於日前傳喚相關證人到庭具證後已然確定原所提之損害賠償之主
      張機乎均非醫療所必要，就連原告主張因無法工作而致有損失亦遭醫師證明後
      確定並無需要，因而原告請求相關項目部份亦請鈞院予以駁回。
（四）被告係國中畢業，目前沒有工作，以前在仲介公司工作，尚未結婚，現跟父母
      親及弟弟住在一起。
三、證據：提出車輛維修證明單據乙份、汽車新領牌照登記書影本一紙、進口與貨物
    稅完（免）稅證明書（車輛用）影本乙份為證，並請求訊問證人吳福明。
丙、本院依職權調閱台灣台南地方法院檢察署九十一年度偵字第七一二四號刑事歷審
    卷、函查財團法人奇美醫院、財政部臺灣省南區國稅局、財政部財稅資料中心。
    理      由
一、被告未於言詞辯論期日到場，核無民事訴訟法第三百八十六各款所列情形，准依
    原告聲請，由其一造辯論而為判決。
二、原告起訴主張：被告甲○○於九十一年五月二十二日凌晨，行經和緯路由東往西
    行駛，途經設有閃黃燈號誌且正常運作之同路段與育德路之交岔路口時，因超速
    未注意車前狀況不慎撞及原告乙○○、丙○○，使原告煞車不及而車輛半毀，原
    告乙○○受有左橈骨頭骨折、左腰挫傷，丙○○受有胸部挫傷、右第三根肋骨骨
    折、頭部外傷、雙手挫傷。上開不法侵害事實，業經臺灣臺南地方法院以九十一
    年度交易字第三０九號判處被告過失傷害有罪在案。爰依民法第一百八十四條第
    一項前段規定，求為判令被告賠償原告乙○○六十五萬九千七百三十元、原告丙
    ○○三十一萬八千九百五十元及均自本件繕本送達被告翌日起至清償日止，按年
    息百分之六計算之利息之判決。
三、被告則以：被告對於發生車禍之事實固不予爭執，惟發生車禍實應由原告負較重
    之過失責任，責任比例達十分之九，且原告請求之金額，其中中藥醫療費非屬必
    要之費用，且未有證據證明。原告二人支付黃梅桂看護費七萬六千元，有無必要
    ，且其金額與看護日數不符且矛盾，不無虛假偽造之嫌。又原告乙○○為百仕丞
    公司之臨時工，顯非長期性職業，自不能每月均有工作，況原告之在職證明書是
    否為真正，又是否有該公司，自應由原告負舉證責任，並提出九十年扣繳憑單及
    該公司電話及營利事業登記證為據，否則尚難認原告已盡舉證之責，又按乙○○
    為攤販業，並非另原告丙○○為攤販業，原告尚不能證明伊有擺設攤位賺錢之事
    實，丙○○主張薪資收入之損害，自無可取，縱原告丙○○有擺設，然其傷害是
    否已達不能擺設攤販之程度，致減少收入，亦應由原告負舉證之責，車輛維修費
    三萬九千九百一十五元，其中有折舊部分，原告未予扣除，其主張全額請求，自
    屬無據。又所謂其他維修費如車內維生器具損壞一萬五千元，並無證據以實其證
    ，此部分請求自無理由。又被告否認原告所受痛苦有高於被告之痛苦，況被告自
    始未曾口出惡言及聲明要兄弟我隨時都有云云，原告胡亂指陳，實屬不該。又原
    告主張交通費一萬元，並無證據。被告車輛亦因本件車禍受有損害，自得主張抵
    銷。又原告乙○○又為原告丙○○之使用人，被告自得對其二人之主張，為與有
    過失抗辯。又對於原告等所提出之損害賠償請求部份，因被告及原告均有投保強
    制汽車責任保險，而依強制汽車責任保險法規定僅可由加害人或受害人一方為理
    賠金額之申請，故而若原告等在強制汽車責任保險之理賠範圍內可自行申請理賠
    而原告等卻怠於申請而轉向被告為請求，應予以駁回。如若原告已自行向投保之
    明台產物保險公司提出申請、具領強制汽車責任保險部份，依強制汽車責任保險
    法第三十條所示予以扣除，致原告因此重覆請求而獲不當之利益等語資為抗辯。
四、本件原告主張被告甲○○於九十一年五月二十二日凌晨，駕駛車牌號碼Ｊ四—七
    一八七號自用小客車，沿台南市○○路○段，由東往西方向行駛，而於同日凌晨
    零時五十五分許，途經設有閃光黃燈號誌且運作正常之同路段與育德路之交岔路
    口時，理應注意汽車行駛至交岔路口，其行進應遵守燈光號誌之指示，並應注意
    閃光黃燈表示「警告」，車輛應減速接近，注意安全，小心通過，又依當時雖係
    雨天，然夜間有照明、道路上未有任何障礙物、視距復屬良好等情形以觀，客觀
    上亦無不能注意之情事，其竟疏於減速接近，注意安全，小心通過，即貿然行經
    該交岔路口。適有原告乙○○駕駛車牌號碼ＵＨ—一九二九號自用小貨車，內載
    其妻丙○○，沿前述育德路，由南往北方向，同時行至該路口，而為被告甲○○
    因疏失，以致發現原告乙○○所駕駛之小貨車時，業已避煞不及，伊所駕駛小客
    車之車頭乃不慎撞及該小貨車之右側車身，並造成該小貨車翻覆，原告乙○○並
    因之受有左橈骨頭骨折、左腰挫傷等傷害；原告丙○○則因之受有胸部挫傷、右
    第三根肋骨骨折、頭部外傷雙手挫傷之事實，就原告因被告過失肇致本件車禍受
    傷乙節，被告並未爭執，亦經原告等於刑事調查時指訴甚詳，並提出奇美醫院診
    斷證明書正本二紙、台灣台南地方法院九十一年度交易字第三０九號刑事判決影
    本一件為證，復有道路交通事故調查報告表一紙、事故現場蒐證照片十四張附於
    刑事卷（見警卷第八至十二頁）可參，又被告因過失傷害原告，所犯刑事部分，
    經原審法院判處被告拘役四十五日，如易科罰金以三百元折算一日，經被告上訴
    亦經本院刑事庭以九十二年交上易字第二四三號刑事案判決駁回上訴確定，此經
    本院依職權調閱台灣台南地方法院檢察署九十一年度偵字第七一二四號刑事歷審
    卷查明屬實，原告之主張堪信真實。
五、按汽車行駛至交岔路口，其行進、轉彎，應遵守燈光號誌之指示，道路交通安全
    規則第一百零二條第一項第一款規定甚明。又閃光黃燈表示「警告」，車輛應減
    速接近，注意安全，小心通過，道路交通標誌標線號誌設置規則第二百十一條第
    一項第一款亦定有明文。查觀諸前開附於刑事卷之道路交通事故調查報告表及事
    故現場蒐證照片等內容，可知被告所駕駛之小客車於肇事後，係有左前葉子板凹
    損、前保險桿撞損、前引擎蓋撞凹等損害，而原告乙○○所駕駛之小貨車，則有
    右後側車身撞損及右後輪撞損等損害，據此並參酌告訴人乙○○所駕駛之小貨車
    於肇事後，並有車身翻覆之情形，足見本件車禍之碰撞過程，應係被告所駕駛之
    小客車車頭部位，撞及原告所駕駛之小貨車右後側車身後，始造成該小貨車翻覆
    之結果，而非原告乙○○駕車來撞被告所駕駛之小客車。本件被告甲○○駕車行
    經設有閃光黃燈號誌之交岔路口時，理應注意前述道路交通安全規則及道路交通
    標誌標線號誌設置規則之規定，而案發當時雖係雨天，然夜間有照明、道路上未
    有任何障礙物、視距復屬良好等情，則據上開道路交通事故調查報告表載明可考
    ，據此判斷，客觀上亦無不能注意之情事，其竟疏於減速接近，注意安全，小心
    通過，即貿然行經該交岔路口，以致不慎與原告乙○○所駕駛之小貨車發生碰撞
    ，並造成原告乙○○、丙○○二人分別受傷之結果，是被告之前述駕駛行為，顯
    然具有過失。本件經送台灣省台南區行車事故鑑定委員會及臺灣省車輛行車事故
    覆議鑑定委員鑑定結果，亦均持相同見解，有台灣省台南區行車事故鑑定委員會
    九十一年八月十六日南鑑字第九一０九七八號函及所附之鑑定意見書、臺灣省車
    輛行車事故覆議鑑定委員會九十一年十月二十二日府覆議字第九一二０九九號函
    各一份在刑事卷可憑，此結果更加證明被告甲○○駕車肇事致原告乙○○、丙○
    ○二人分別受傷之行為，確有過失無疑。原告乙○○、丙○○確因本件車禍分別
    受有傷害，則被告過失駕車肇事行為，與原告之受傷結果間，顯有相當因果關係
    ，亦堪認定。
六、按「因故意或過失，不法侵害他人之權利者，負損害賠償責任」；「不法侵害他
    人之身體或健康者，對於被害人因此喪失或減少勞動能力或增加生或上之需要時
    ，應負損害賠償責任」；「不法侵害他人之身體、健康、名譽、自由、信用、隱
    私、貞操，或不法侵害其他人格法益而情節重大者，被害人雖非財產上之損害，
    亦得請求賠償相當之金額」，民法第一百八十四條第一項、第一百九十三條第一
    項、第一百九十五條第一項分別定有明文。查被告之過失傷害行為，與原告所受
    之傷間既有相當因果關係，自屬前述之侵權行為，從而原告本於侵權行為之法則
    ，請求被告負損害賠償之責，固屬有據，惟本院仍應就其請求之損害賠償金額，
    分項審酌如下：
（一）醫療費用部分：
      1.原告雖主張支出醫療費用七千九百五十元，並提出奇美醫院診斷書二紙、收
        據正本十四紙、收據清冊正本二紙及海佃中醫診所收據正本三紙、診斷書正
        本二紙、收費明細表二紙為證，且為被告所不爭執，堪認為真實，惟原告丙
        ○○於奇美醫院申請之診斷書有四紙，應僅准許一紙（即九十一年五月二十
        二日一百元部分），其餘於九十一年五月二十二日第二紙診斷證明書五十元
        部分、九一年五月二十四日證明書費一百元部分、九十二年二月十五日證明
        書費一百元部分，均不能准許。又其於九十一年五月二十二日、九十一年五
        月二十四日、九十一年五月三十日奇美醫院之收據，均與收據清冊上之明細
        重複，不予重複計算，是奇美醫院部分為一千五百七十元。原告乙○○於奇
        美醫院部分共花費二千二百四十元。海佃中醫診所部分，丙○○部分除明細
        表所列健保給付六百九十元部分應予扣除外，其餘自付額四百三十元部分亦
        與法有據。原告乙○○部分扣除健保給付九百三十元部分，其餘四百元亦應
        准許。是原告乙○○部分應准許之金額合計二千六百四十元，原告丙○○部
        分應准許之金額合計一千九百七十元，其餘部分均不應准許。
        為三千一百三十七元，乙○○部分則為三千四百四十元。
      2.原告主張中藥費部分十萬元部分，因無醫療收據足憑，且證人李文安到庭結
        證稱：我不是開中醫診所，是民俗療法。他們去的時候跟我說是車禍，大約
        去了二個月，我沒有幫他們處理，只是幫他們敷藥，他們夫妻都有敷藥，比
        較痛時每天都去是前幾天，到底前幾天我忘記了，然後在二、三天再去一次
        敷藥，一個月以後就改成痛了再去敷藥，他們不只在我這裡敷藥，還有到別
        的地方看病，每次敷藥女的是肩膀，右手關節、男的是左手關節，左上胸部
        、背部，價錢是由他們隨意付錢，沒有一定的價錢等語明確，是究竟去幾次
        ，每次診療費為何？均未見明確回答，其證言已難憑採。參以本院依職權函
        詢奇美醫院，該院以九十二年七月二十二日（九二）奇醫字第三一七四號函
        覆本院稱：「患者（乙○○）於九十一年五月二十二日因車禍致左肘腫痛，
        被送到本院急診，經診斷為左橈骨頭骨折，予以三角巾及止痛藥並於當日離
        院（未住院），病人可以自己行走，並在九十一年五月二十三日、九十一年
        五月三十日，九十一年六月二十四日，在門診追蹤。患者生活上，應無需人
        看護，但左肘關節確有可能因受傷而活動不良，需復健治療，期約三個月，
        才從事出力工作。」；「並人於九十一年五月二十二日凌晨一點十四分至本
        院急診治療，同日十六點三十七分出院，經二次胸部Ｘ光檢查無惡化下，醫
        師允許出院，於急診治療期間，主訴胸與右肩部疼痛，出院後於九十一年五
        月二十四日在胸腔外科門診追蹤，九十一年五月三十日在心臟科門診追蹤，
        出院後應須休養至少七日，是否需人看護照顧，從病歷記錄難以確定，出院
        後狀況的確需要回診，是否需至中醫診所治療，無法得知。」則原告此部分
        之請求，難認係屬必須之醫療費用，自不宜遽然允許。
（二）減少勞動能力部分：原告主張乙○○事故前係擔任百仕丞企業有限公司之鋼骨
      結構工程安裝技工、丙○○則任職夜市攤位，均因本件車禍受傷住院、休養，
      致無法工作之損失，乙○○為八個月共二十八萬元，丙○○為六個月共十五萬
      元云云，故據提出在職證明書、台南市集中市場零售攤販職業工會會員證、南
      工夜市場、成功夜市場、銀河碼頭休閒夜市攤位臨時權利卡各一件為證。惟查
      卷附佰仕丞企業有限公司之在職證明書，為被告所否認，原告陳稱該公司已於
      九十一年底結束營業，又未能提出該公司營利事業登記證，經本院依職權函查
      財政部台灣省南區國稅局台南市分局，該局以九十二年六月二十七日南區國稅
      南市二字第０九二００三五九六０號函覆本院謂原告二人自八十八年至九十年
      均無申報綜合所得稅之資料，有該函在卷可憑，則原告是否任職於該公司即有
      可疑，且依卷附上揭在職證明書亦書明原告乙○○係擔任鋼骨結構工程臨時安
      裝技工，為臨時工性質，則其縱令確於該公司工作，工作收入應無固定，且依
      據上揭各夜市收據，堪認原告乙○○係夜市攤販。而原告丙○○亦未舉證證明
      其任職之處所，上揭各夜市之收據均載明收款之對象為乙○○，然丙○○亦參
      與擺夜市攤販，此於本件車禍肇事時，原告乙○○係深夜夜市結束搭載其妻回
      家，貨車內並有其生財器具等情足知，應認原告丙○○係輔助原告乙○○，又
      依上揭奇美醫院函，是知原告乙○○、丙○○因本車禍其行動不良不宜工作期
      間分別為三個月、七日，上開期間被告等無法持續工作，本院爰以行政院勞工
      委員會公布之現行基本工資即每月一萬五千八百四十元為計算基準，則被告應
      賠償原告乙○○四萬七千五百二十元、丙○○三千六百九十六元，逾此部分之
      請求，非屬正當，應予駁回。
（三）看護費用（增加生活需要）部分：原告復主張受傷期間之三十七日看護費用共
      七萬六千元，有看護證明單正本一紙附卷足憑，惟原告乙○○經此傷害後，僅
      左膝關節需復健治療約三個月，並無需人看護，而丙○○應休養七日，有財團
      法人奇美醫院（九二）九十二年七月二十二日奇醫字第三一七四號函附卷可稽
      ，然此七日內，原告二人無法互相照料，此部分之看護費應屬正當，故被告應
      給付原告看護費合計一萬四千元，逾此部分則非屬合理之範圍，應予駁回。
（四）精神慰藉金部分：原告主張因本件車禍受傷骨折，精神肉體受有痛苦，原告乙
      ○○爰請求慰藉金二十萬元、丙○○十萬元等語，本院審酌原告乙○○係國中
      畢業，本身在擺夜市，朋友在搭鐵厝，趕工時會請原告乙○○幫忙，家中有父
      母、祖母，三個小孩，最大十八歲、最小十二歲，住自有房子，原告丙○○係
      國小畢業，在擺夜市做碳烤。而被告係國中畢業，目前沒有工作，以前在仲介
      公司工作，尚未結婚，現跟父母親及弟弟住在一起，業據兩造陳明。又原告乙
      ○○名下有房屋二棟、土地三筆、汽車二輛，原告丙○○名下有土地一筆，被
      告甲○○有房屋一棟、土第三筆、汽車一輛經本院依職權函詢財政部財稅資料
      中心，該中心以九十二年七月三日資五字第九二一○二○六六號函覆本院上揭
      各情，又該函在卷可稽，就兩造上揭經濟、身分、地位之一切情狀，認被告應
      賠償之精神慰藉金原告乙○○以十五萬元、丙○○以八萬元為適當，其餘部分
      即不應准許。
（五）原告二人另請求醫療期間之交通費一萬元，惟交通費部分並未據其提出任何證
      明，故此部份之請求，亦屬無據，不應准許。
（六）綜上所述，原告乙○○、丙○○依據侵權行為法律關係，各得請求被告賠償之
      金額為二十一萬四千一百六十元【看護費一萬四千元計入乙○○部分】、八萬
      五千六百六十六元。
七、惟按「損害之發生或擴大，被害人與有過失者，法院得減輕賠償金額或免除之」
    ，前二項之規定，於被害人之代理人或使用人與有過失者，準用之，民法第二百
    十七條第一項、第三項定有明文。此項規定之目的，在謀求加害人與被害人間之
    公平，故在裁判上法院得以職權減輕或免除之，此經最高法院八十五年度台上字
    第一七五六號判例著有明文。又按汽車行駛至交岔路口，其行進、轉彎，應遵守
    燈光號誌之指示，道路交通安全規則第一百零二條第一項第一款規定甚明。又閃
    光紅燈表示「停車再開」，車輛應減速接近，先停止於交岔路口前，讓幹道車優
    先通行後認為安全時，方得續行，道路交通標誌標線號誌設置規則第二百十一條
    第一項第一款亦定有明文。經查原告乙○○在本件車禍肇事之交叉路口係閃光紅
    燈，其駕駛小貨車搭載其妻丙○○，疏未注意閃光紅燈表示「停車再開」，車輛
    應減速接近，先停止於交岔路口前，讓幹道車優先通行後認為安全時，方得續行
    ，即貿然通過路口之駕駛行為，此可從原告乙○○於警訊中陳稱：（事故前有無
    看見對方自和方向駛來，距你車多遠？）我沒有看見對方車，也不知道距離有多
    遠。」，且其均未陳明於肇事交叉路口曾停車再開，足認其亦有過失，經上揭二
    鑑定意見書分別載明其於雨夜駕駛自小貨車，行經閃光紅燈號誌路口，支道車未
    暫停讓幹道車先行，為肇事主因，而被告雖為肇事次因，然伊所駕駛小客車之車
    頭乃不慎撞及原告乙○○所駕駛之小貨車之右側車身，並造成該小貨車翻覆，爰
    依雙方過失程度，認原告乙○○與被告分別為百分之六十、百分之四十，而原告
    丙○○既因乘坐原告乙○○駕駛之小貨車致生本件車禍而受傷，原告乙○○為丙
    ○○之使用人，乙○○之過失亦應視為丙○○之過失，換言之，本院認應減輕被
    告賠償責任百分之六十，故原告等僅得請求被告等應賠償金額之十分之四，方屬
    公允適當，則原告得請求被告賠償金額分別為八萬五千六百六十四元、三萬四千
    二百六十六元（元以下四捨五入）。
八、又按為使汽車交通事故所致體傷、殘廢或死亡之受害人，迅速獲得基本保障，並
    維護道路交通安全，特制定本法。強制汽車責任保險依本法之規定；本法未規定
    者，適用保險法及其他有關法令之規定。因汽車交通事故致受害人體傷、殘廢或
    死亡者，加害人不論有無過失，在相當於本法規定之保險金額範圍內，受害人均
    得請求保險賠償給付。本法所稱被保險人係指依第四條投保本保險及其他因使用
    或管理被保險汽車造成汽車交通事故之人。本法所稱加害人係指汽車交通事故之
    行為人。本法所稱受害人係指因汽車交通事故遭致體傷、殘廢或死亡之人。本法
    所稱受益人係指下列各款之人：（一）身體傷害給付及殘廢給付之受益人，為受
    害人本人。（二）死亡給付之受益人，為受害人之繼承人；無繼承人時，以本法
    所定之汽車交通事故特別補償基金為受益人。保險人依本法規定給付之保險金，
    視為加害人或被保險人損害賠償金額之一部分；加害人或被保險人受賠償請求時
    ，得扣除之。汽車交通事故之發生，如可歸責於被保險人或加害人以外之第三人
    者，保險人得於給付金額範圍內代位行使被保險人對於該第三人之損害賠償請求
    權。強制汽車責任保險法第一、二、五、八、九、十、三十、三十一條分別訂有
    明文。自上述條文可知，強制汽車責任保險法具有社會保險性質，只要被害人係
    因汽車肇事受傷、殘廢或死亡，不論加害人有無故意或過失，被害人本人、被害
    人之繼承人或汽車交通事故特別補償基金即得向保險人請求給付保險金，其重在
    填補被害人等受益人之損失。強制汽車責任保險法為保險法之特別法，依特別法
    優於普通法之原則，強制汽車責任保險法第三十條應優先於保險法第一百三十五
    條、第一百零三條之規定而為適用。從而強制汽車責任保險之保險人已賠付被害
    人等強制汽車責任保險之受益人時，得於給付金額範圍內代位行使被保險人對於
    該可歸責第三人之損害賠償請求權，而依強制汽車責任險法第三十條規定，於該
    範圍內，加害人或強制汽車責任保險之被保險人之損害賠償責任即因而解免。被
    告雖抗辯：對於原告等所提出之損害賠償請求部份，因被告及原告均有投保強制
    汽車責任保險，而依強制汽車責任保險法規定僅可由加害人或受害人一方為理賠
    金額之申請，故而若原告等在強制汽車責任保險之理賠範圍內可自行申請理賠而
    原告等卻怠於申請而轉向被告為請求，應予以駁回。如若原告已自行向投保之明
    台產物保險公司提出申請、具領強制汽車責任保險部份，依強制汽車責任保險法
    第三十條所示予以扣除，致原告因此重覆請求而獲不當之利益云云，惟該法並無
    明文規定，被保險人或加害人有依該法先行請求理賠之義務，僅於上揭第三十條
    明文規定保險人依本法規定給付之保險金，視為加害人或被保險人損害賠償金額
    之一部分；加害人或被保險人受賠償請求時，得扣除之而已。而原告已陳明其等
    尚未申領強制保險之給付，被告亦未舉證證明原告二人業已取得被告所投保汽車
    強制責任險之保險金，因之被告此部分之抗辯，委無足採。
九、再按二人互負債務，而其給付種類相同，並均屆清償期者，各得以其債務，與他
    方之債務，互為抵銷，民法第三百三十四條第一項前段定有明文。被告抗辯：被
    告之車輛在本件車禍中，亦遭受損害，共計維修費十三萬二千七百五十一元，原
    告乙○○為本件車禍肇事主因，而原告乙○○為原告丙○○之使用人，原告二人
    對被告上開損害，應負賠償之責，被告自得主張抵銷云云。惟證人吳福明結證稱
    ：我是賓士汽車的接待員，被告汽車在九十一年六月十七日修理完畢，六月三日
    進廠，（提出被告汽車受損照片）汽車損傷在左邊，被告汽車有一些要矯正，更
    換有另外更換的費用，烤漆面積是用在引擎蓋的地方，引擎蓋都換新的，汽車是
    在一萬或一年保養一次，後面保養部分總計金額二萬四千九百九十四元跟撞擊沒
    有關係。‧‧‧新的引擎蓋只有黑色，必須經過處理，還有很多次的烤漆上去，
    引擎蓋照片上看得很清楚，已經凹的很嚴重，必須換新的等語明確。是二萬四千
    九百九十四元，部分為被告保養費用非原告過失所造成，應予扣除，又被告之車
    輛係八十七年九月二日進口，距車禍時（九十一年五月二十二日）已逾二年八月
    又二十日，其修理時既更換新品，應予折舊，依行政院所頒固定資產耐用年數表
    及固定資產折舊率之規定，自用小客車之耐用年數為伍年，依定率遞減法年折舊
    千分之三六九，另依營利事業所得稅結算申報查核准則第九十五條第八項規定，
    固定資產提列折舊採用定率遞減法者，以一年為計算單位，其使用期間未滿一年
    者，按時既使用之月數相當全年之比例計算之，不滿一月者以一月記，又查系爭
    車輛記已使用二年又九月，其更換零件部分之「折舊額」為（計算方式為第一年
    折舊額７１９４５×０‧３６９＝２６５４８；第二年折舊為（00000－0
    0000）×０‧３６９＝１６７５１第三年九個月折舊為（00000－00
    000－00000）×０‧３６９×９／１２＝７９２８，總計２６５４８＋
    １６７５１＋７９２８＝５１２２７，小數點以下均四捨五入）扣除折舊後，被
    告於本件車禍得請求之零件修理費為二萬零七百十八元（00000－0000
    0＝２０７１８），加上工資及烤漆費三萬五千八百十二元，總計為五萬六千五
    百三十元，而原告乙○○應付百分之六十之過失責任，故被告得請求原告乙○○
    賠償之金額為三萬三千九百十八元，此金額即為被告得主張抵銷之金額，經與原
    告乙○○抵銷後，原告乙○○尚得請求被告賠償之金額為五萬一千七百四十六元
    。
十、末按應付利息之債務，其利率未經約定，亦無法律可據者，週年利率為百分之五
    ，民法第二百零三條定有明文。本件係給付金錢，乃應付利息之債務，既未約定
    利率，故利息僅能按週年利率為百分之五計算，從而，原告基於侵權行為之損害
    賠償請求權，請求被告應給付原告乙○○部分為五萬一千七百四十六元、應給付
    原告丙○○部分為三萬四千二百六十六元，及自起訴狀繕本送達翌日即九十二年
    四月四日起至清償日止，按週年利率百分之五計算之利息，洵屬正當，應予准許
    。逾此部分所為之請求，為無理由，應予駁回。
十一、結論：本件原告之訴，為一部有理由，一部無理由，依民事訴訟法第四百六十三
    條、第三百八十五條第一項前段、第七十九條、第八十五條第一項，判決如主文
    。
中      華      民      國    九十二    年      十      月    二十八    日
                                    臺灣高等法院臺南分院民事第四庭
~B1審判長法官  曾    平    杉
~B2      法官  胡    景    彬
~B3      法官  袁    靜    文
右為正本係照原本作成。
不得上訴。
中      華      民      國    九十二    年      十      月    二十九    日
~B法院書記官  黃    文    生


司法院資訊處製作；財團法人民間司法改革基金會備份。
